最高法院刑事判決　　　　　　　一○○年度台上字第一二八號
上　訴　人　呂偉城
　　　　　　張雅芳
上列上訴人等因違反毒品危害防制條例等罪案件，不服台灣高等
法院中華民國九十九年十月二十六日第二審判決（九十九年度上
訴字第一０二六號，起訴案號：台灣桃園地方法院檢察署九十八
年度偵字第一０二七六號），提起上訴，本院判決如下：
   主  文
原判決關於呂偉城販賣第二級毒品予徐柏園及販賣第一級毒品部
分，暨張雅芳部分均撤銷，發回台灣高等法院。
其他上訴駁回。
    理  由
一、撤銷發回「原判決關於呂偉城販賣第二級毒品予徐柏園及販
    賣第一級毒品（販賣予李卿傑、邱明德、邱明德及徐俐琳）
    部分（即原判決附表《下稱附表》一編號1至8、10中之呂偉
    城部分），暨張雅芳」部分：
本件原判決撤銷第一審關於上訴人呂偉城販賣第二級毒品予徐柏
園、販賣第一級毒品予李卿傑、邱明德、邱明德及徐俐琳部分之
科刑判決，改判仍分別論處呂偉城販賣第二級毒品罪刑二罪（即
附表一編號1、2，均累犯，各處有期徒刑參年），又販賣第一級
毒品罪刑七罪（即附表一編號3至8、10，均累犯，各處有期徒刑
拾貳年）；另維持第一審論處上訴人張雅芳販賣第一級毒品罪刑
五罪（即附表一編號3、6、8、9、10，各處有期徒刑拾陸年）及
販賣第二級毒品二罪（即附表一編號11、16，各處有期徒刑肆年
），駁回張雅芳在第二審之上訴；固非無見。
惟查：犯毒品危害防制條例第四條至第八條之罪，於偵查及審判
中均自白者，減輕其刑，該條例第十七條第二項定有明文；被告
是否合於上開減輕其刑之規定，攸關被告之利益，自應詳為調查
，否則即有證據調查未盡之違法。原判決於理由欄認張雅芳固於
原審審理中坦承犯行，但於警詢及偵查中均否認犯行（原判決正
本第十五頁），但依卷內資料，張雅芳於警詢中供稱：「（有無
販賣其他毒品？）除了海洛因以外，還有安非他命」、「（你與
呂偉城販賣海洛因及安非他命價格與重量如何計算？）海洛因新
台幣（下同）一千元是一小包，安非他命也是一千元是一小包，
我不知道價格與重量如何計算，都是呂偉城在處理」（偵字第一
０二七六號卷第四十七頁）；於偵查中供稱：「（有無與呂偉城
共同將毒品海洛因交付給邱明德、李卿傑、徐柏園、徐俐琳等人
過？）徐柏園沒有，其他三人我有與呂偉城一起去拿第一級毒品
海洛因給他們，並丟在旁邊叫他們自己去拿，他們有時候錢也是
丟在地上，有時候把錢交給我與呂偉城」等語（同上卷第一０八
頁）。上開供述，倘屬非虛，張雅芳於警詢及偵查中似已坦承有
販賣海洛因及安非他命，亦坦承有販賣海洛因予李卿傑、邱明德
、徐俐琳等人，原判決上開理由說明，與卷內資料不符，已有證
據上理由矛盾之違法。又原判決係認定張雅芳有販賣海洛因予李
卿傑一次、邱明德一次、邱明德及徐俐琳二人三次，另販賣安非
他命予呂紹宗二次等犯行，則張雅芳除於原審審理中就本件全部
犯行為自白外，依張雅芳上開警詢、偵查中之供述，其就本件七
次犯行是否於偵查中已為自白？自待釐清。另呂偉城於偵查中亦
供稱：「（有無販售毒品給徐柏園、李卿傑、邱明德、徐俐琳等
人？）有」等語（偵字第一０二七六號卷第一０三頁），而原判
決係認定呂偉城有販賣安非他命予徐柏園二次，販賣海洛因予李
卿傑三次，予邱明德一次，予邱明德及徐俐琳二人三次；則呂偉
城除於原審審理中自白全部犯行外，依呂偉城上開偵查中之供述
，其就上開九次犯行於偵查中是否已為自白？亦待究明。上開事
項與上訴人等上開犯行是否合於毒品危害防制條例第十七條第二
項之減輕其刑之規定有關。上訴人等上訴意旨執此指摘，非無理
由，應認原判決關於呂偉城販賣第二級毒品予徐柏園及販賣第一
級毒品（販賣予李卿傑、邱明德、邱明德及徐俐琳）部分，暨張
雅芳部分均有撤銷發回之原因。
二、駁回「原判決關於呂偉城販賣第二級毒品予呂紹宗（即附表
    一編號11至16中之呂偉城部分）」部分：
按刑事訴訟法第三百七十七條規定：上訴於第三審法院，非以判
決違背法令為理由不得為之；是提起第三審上訴，應以原判決違
背法令為理由，係屬法定要件；如果上訴理由書狀並未依據卷內
訴訟資料具體指摘原判決不適用何種法則或如何適用不當，或所
指摘原判決違法情事顯與法律規定得為第三審上訴理由之違法情
形不相適合時，均應認其上訴為違背法律上之程式，予以駁回。
原判決撤銷第一審關於呂偉城販賣第二級毒品予呂紹宗六罪之判
決，改判仍論處呂偉城販賣第二級毒品罪刑六罪（即附表一編號
11至16中之呂偉城部分，各處有期徒刑參年），已詳敘其調查證
據之結果及證據取捨並認定事實之理由；所為論斷，均有卷存證
據資料可資覆按。從形式上觀察，原判決並無違背法令之情形。
呂偉城之上訴意旨略稱：(一)證人呂紹宗雖於警詢及偵查中證稱有
向呂偉城購買安非他命六次等語，但於第一審審理中已證稱係與
呂偉城合買毒品等語，原判決逕以呂紹宗於警詢、偵查中之證述
距離案發時日較近，即採為不利呂偉城之認定，且未說明呂紹宗
於第一審審理中之證述如何不足採納，有採證違背證據法則及判
決理由不備之違法。(二)原判決認呂偉城與張雅芳有附表一編號11
、16共同販賣毒品安非他命予呂紹宗之犯行，但於理由中就上訴
人與張雅芳事前如何謀議、如何分工等，未予認定說明，有判決
理由不備之違法等語。
惟查：原判決依憑呂偉城於原審審理中之自白，張雅芳於原審審
理中之證述，呂紹宗於偵查中之證述，卷附之呂偉城、張雅芳與
呂紹宗間之十次之通訊監察譯文等證據，詳為說明呂偉城有附表
一編號11至16等六次販賣安非他命予呂紹宗犯行之認定理由，經
核俱與卷內資料相符，原判決關於此等部分並無採證違背證據法
則之違法。又原判決於理由欄已詳為說明呂紹宗於警詢中之供述
為具有較可信之特別情況而有證據能力，於偵查中之證述亦有證
據能力之理由（原判決正本第四頁至第五頁），經核於法並無不
合。另原判決亦就呂紹宗於第一審審審理中翻異前供改稱係與呂
偉城合買安非他命云云，認與事實不符而非可採取，予以說明（
原判決正本第八頁），原判決亦無理由不備之違法。又依卷內資
料及原判決之認定，附表一編號11、16二次係由張雅芳接到呂紹
宗之電話，或由二人（編號11）、或由呂偉城（編號16）交付安
非他命予呂紹宗，原判決乃認呂偉城係與張雅芳共同販賣安非他
命，經核於法亦無不合。呂偉城上訴意旨(一)(二)係就原審採證認事
職權之適法行使及原判決已明白論斷之事項，重為事實上之爭執
，俱非適法之第三審上訴理由。應認呂偉城此等部分之上訴，為
無理由，予以駁回。
據上論結，應依刑事訴訟法第三百九十七條、第四百零一條、第
三百九十五條前段，判決如主文。
中    華    民    國  一○○  年    一    月    六    日
                      最高法院刑事第六庭
                          審判長法官  林  永  茂  
                                法官  蘇  振  堂  
                                法官  林  立  華  
                                法官  蔡  國  在  
                                法官  陳  春  秋  
本件正本證明與原本無異
                                      書  記  官  
中    華    民    國  一○○  年    一    月   十二   日
                                                      K